【裁判字號】    99,簡,133
【裁判日期】    990125
【裁判案由】    毒品危害防制條例
【裁判全文】
臺灣板橋地方法院刑事判決               99年度簡字第133號
公  訴  人  臺灣板橋地方法院檢察署檢察官
被      告  甲○○
上列被告因違反毒品危害防制條例案件，經檢察官提起公訴（98
年度毒偵字第7347號），因被告自白犯罪，經本院裁定改以簡易
判決處刑程序判決如下：
    主  文
甲○○施用第貳級毒品，累犯，處有期徒刑伍月，如易科罰金，
以新臺幣壹仟元折算壹日。
    事  實
一、本件犯罪事實部分除應補充「被告於98年11月30日經本院以
    98年板院輔刑怡科緝字第986 號發布通緝中」外，其餘均引
    用檢察官起訴書之記載（如附件）。
二、案經臺北縣政府警察局樹林分局報告臺灣板橋地方法院檢察
    署檢察官偵查起訴。
    理  由
一、按第一審法院依被告在偵查中之自白或其他現存之證據，已
    足認定其犯罪之案件，檢察官依通常程序起訴，經被告自白
    犯罪，法院認為宜以簡易判決處刑者，得不經通常審判程序
    ，逕以簡易判決處刑，刑事訴訟法第449 條第2 項定有明文
    。查被告甲○○於警詢中自白起訴之犯罪事實不諱，本院認
    宜以簡易判決處刑，爰依首揭規定，不經通常審判程序，逕
    以簡易判決處刑，合先敘明。
二、本案犯罪事實，業經被告甲○○於警詢中自白不諱，並有臺
    灣檢驗科技股份有限公司98年9 月9 日UL/2009/80678 濫用
    藥物檢驗報告及臺北縣政府警察局樹林分局偵辦毒品案件尿
    液代號對照表各1 份附卷可稽，另按甲基安非他命經口服投
    與後約百分之70於24小時內自尿中排出，約百分之90於96小
    時內自尿中排出，由於甲基安非他命成分之檢出與其投與方
    式、投與量、個人體質、採尿時間與檢測儀器之精密度等諸
    多因素有關，因此僅憑尿液中呈安非他命類陽性反應，並無
    法確實推算吸食時間距採集時間之長短，惟依上述資料推斷
    ，最長可能不會超過4 日，亦經行政院衛生署藥物食品檢驗
    局81年2 月8 日（81）藥檢一字第001156號函示明確，是以
    被告於98年8 月21日為警查獲後採尿送驗結果既有安非他命
    類之陽性反應，足認被告確有於採尿前96小時內某時，施用
    第2 級毒品甲基安非他命之行為自明，是被告於警詢中坦承
    其係於98年8 月20日晚上18時許施用安非他命等情，應與事
    實相符而值採信。再被告有事實欄所示之施用毒品前科，亦
    有臺灣高等法院被告前案紀錄表1 份在卷可參，是被告犯本
    件施用毒品安非他命之罪，其事證明確，應依法論科。
三、按施用第1 、2 級毒品為犯罪行為，毒品危害防制條例第10
    條定有處罰明文。故施用第1 、2 級毒品者，依上揭規定本
    應科以刑罰，惟基於刑事政策，對合於一定條件之施用者，
    則依同條例第20條、第23條之規定，施以觀察、勒戒或強制
    戒治之保安處分。又毒品危害防制條例於92年7 月9 日修正
    公布，自93年1 月9 日施行，其中第20條、第23條將施用毒
    品之刑事處遇程序，區分為「初犯」及「5 年內再犯」、「
    5 年後再犯」。依其立法理由之說明：「初犯」，經觀察、
    勒戒或強制戒治後，應為不起訴處分或不付審理之裁定；經
    觀察、勒戒或強制戒治執行完畢釋放後，「5 年內再犯」者
    ，因其再犯率甚高，原實施之觀察、勒戒及強制戒治既已無
    法收其實效，爰依法追訴或裁定交付審理。至於經觀察、勒
    戒或強制戒治執行完畢釋放後，「5 年後再犯」者，前所實
    施之觀察、勒戒或強制戒治已足以遮斷其施用毒品之毒癮，
    為期自新及協助其斷除毒癮，仍適用「初犯」規定，先經觀
    察、勒戒或強制戒治之程序。從而依修正後之規定，僅限於
    「初犯」及「五年後再犯」2 種情形，始應先經觀察、勒戒
    或強制戒治程序。倘被告於5 年內已再犯，經依法追訴處罰
    ，縱其第3 次（或第3 次以上）再度施用毒品之時間，在初
    犯經觀察、勒戒或強制戒治執行完畢釋放5 年以後，已不合
    於「5 年後再犯」之規定，且因已於「5 年內再犯」，顯見
    其再犯率甚高，原實施觀察、勒戒或強制戒治，已無法收其
    實效，即應依該條例第10條處罰。至於第3 次（或第3 次以
    上）施用毒品之時間，是否宜有期間限制？以多久為適宜？
    則分屬刑事政策、專門醫學之範圍，非審判機關所能決定，
    有待循立法途徑解決（最高法院97年度第5 次刑事庭會議決
    議、最高法院97年度臺非字第527 號、97年度臺非字第585
    號判決意旨參照）。查本件被告於87年間「初犯」施用毒品
    案件，經裁定送觀察、勒戒後，認無繼續施用毒品之傾向，
    由臺灣桃園地方法院以87年度訴字第251 號為免刑判決確定
    ；復因於90年之「5年內」再犯施用毒品案件，經臺灣桃園
    地方法院判處罪刑及強制戒治，又於98年因施用毒品案件，
    現由本院以98年度易字第2093號審理中，則雖本件再犯之時
    間，係在「初犯」或「再犯」經觀察、勒戒或強制戒治執行
    完畢釋放之5 年以後，自亦屬「已於5 年內再犯」施用毒品
    之情形，應依該條例第10條處罰，合先敘明。
四、核被告所為，係犯毒品危害防制條例第10條第2 項之施用第
    2 級毒品罪。又其施用前後持有第2 級毒品安非他命之低度
    行為，應為施用第2 級毒品安非他命之高度行為所吸收，不
    另論罪。再被告前曾於94年間因竊盜案件，經臺灣桃園地方
    法院以94年度桃簡字第1660號判處有期徒刑5 月確定，於95
    年8 月15日執行完畢一節，有臺灣高等法院被告前案紀錄表
    1 份在卷足憑，其於5 年以內故意再犯本件有期徒刑以上之
    罪，為累犯，應依刑法第47條第1 項規定加重其刑。爰審酌
    被告前已有施用毒品之前科，並先後經觀察、勒戒之戒毒療
    程，始終未能戒除毒品之誘惑，且其正值壯年，尚有謀生能
    力，不思努力工作，尋求正常生活，一再沾染施用毒品之惡
    習，戕害身心不淺，並衡諸其生活狀況、施用毒品之手段、
    動機等一切情狀，量處如主文所示之刑，以資警惕。
據上論斷，應依刑事訴訟法第449 條第2 項、第454 條第2 項，
毒品危害防制條例第10條第2 項，刑法第11條前段、第41條第1
項前段，逕以簡易判決處刑如主文。
中    華    民    國    99    年    1     月    25    日
                      刑事第四庭    法  官  徐子涵
上列正本證明與原本無異。
如不服本判決，應於送達後10日內敘明上訴理由，向本院提出上
訴狀，上訴於本院第二審合議庭 (應附繕本) 。其未敘述上訴理
由者，應於上訴期間屆滿後20日內向本院補提理由書「切勿逕送
上級法院」。
                                    書記官  張桐嘉
中    華    民    國    99    年    1     月    25    日
附錄本判決論罪之法律條文：
毒品危害防制條例第10條：
施用第一級毒品者，處六月以上五年以下有期徒刑。
施用第二級毒品者，處三年以下有期徒刑。

司法院資訊處製作；財團法人民間司法改革基金會備份。
